【裁判字號】    98,交抗,442
【裁判日期】    980430
【裁判案由】    聲明異議
【裁判全文】
臺灣高等法院臺中分院交通事件裁定     98年度交抗字第442號
抗  告  人  交通部公路總局臺中區監理所豐原監理站
受處分人    甲○○
上列抗告人因違反道路交通管理處罰條例案件，不服台灣台中地
方法院，中華民國98年1月14日所為裁定（98交聲字第4號），提
起抗告，本院裁定如下：
    主  文
抗告駁回。
    理  由
一、本件經本院審理結果，認原審裁定並無不當，應予維持，並
    引用原審裁定記載之理由（如附件）。
二、本件抗告意旨略以：汽車駕駛人因違反道路交通管理處罰條
    例第35條規定受吊扣駕駛執照處分，如無當時駕駛車種之駕
    駛執照，仍吊扣其持有其他車種之駕駛執照，主要係考量其
    違規行為對道路交通秩序之維持及道路交通安全已生較大影
    響，基於一人一照之原則，故吊扣其持有之駕駛執照，以限
    制其繼續駕車行駛道路之權利，係屬駕駛行為之限制，非因
    其駕駛車類不同而有所差異；本案受處分人機車駕駛執照因
    案為苗栗監理站註銷，領有汽車駕駛執照，駕駛重型機車有
    違反道路交通管理處罰條例第35條之行為，故本站仍裁處吊
    扣其駕駛執照，敬請撤銷原裁定等語。
三、本院查：
  (一)按汽車駕駛人，駕駛汽車經測試檢定酒精濃度超過規定標準
    者，處新臺幣1萬5千元以上6萬元以下罰鍰，並當場移置保
    管其車輛及吊扣其駕駛執照1年，道路交通管理處罰條例第
    35條第1項第1款定有明文。次按修正前道路交通管理處罰條
    例第68條規定：「汽車駕駛人，因違反本條例及道路交通安
    全規則之規定，受吊扣或吊銷駕駛執照處分時，吊扣或吊銷
    其持有各級車類之駕駛執照。」。惟上開道路交通管理處罰
    條例第68條業於民國（下同）94年12月14日修正，並自95年
    3月1日施行，修正後道路交通管理處罰條例第68條規定：「
    汽車駕駛人，因違反本條例及道路交通安全規則之規定，受
    吊銷駕駛執照處分時，吊銷其持有各級車類之駕駛執照。」
    ，其立法理由略以：「原條文將違法或違規駕駛人所持有各
    級車類之駕駛執照一併吊扣或吊銷，失之過酷，影響人民工
    作及生活甚鉅，爰修正之」等語，故現行條文，係將道路交
    通管理處罰條例第68條原有條文中之「吊扣或」3字刪除，
    有立法院交通委員會94年10 月5日台立交字第0942400153號
    函附道路交通管理處罰條例第68條審查報告（登在立法院公
    報第94卷第70期第135至138頁）可稽。參照現行條文上開立
    法理由及立法經過可知，依上開規定受吊銷駕照處分者，仍
    維持吊銷其持有各級車類之駕駛執照，至受吊扣駕照處分者
    ，則僅吊扣其違法或違規當時所駕駛車輛之駕駛執照，不再
    吊扣其持有各級車類之駕駛執照。
  (二)本件受處分人違規行為係發生於96年3月6日，其應適用修正
    後之道路交通管理處罰條例第68條規定。又受處分人違規時
    ，係騎乘重型機車，此有臺中縣警察局豐原分局中縣警交字
    第HC0000000號舉發通知單、交通部公路總局臺中區監理所
    豐原監理站97年12月24日豐監稽違字第裁63-HC0000000號裁
    決書附卷可憑，依前揭規定，抗告人應僅限制受處分人騎乘
    重型機車之權利，即吊扣其重型機車駕駛執照，始符依法行
    政原則，原審已論述詳實。抗告人以道路交通管理處罰條例
    第35條規定，認吊扣駕駛人持有之駕駛執照，以限制其繼續
    駕車行駛道路之權利，係屬駕駛行為之限制，不因其駕駛車
    類不同而有所差異云云，已不當擴張解釋限制人民權利之法
    律，與依法行政原則有違，是本件應僅吊扣重型機車之駕駛
    執照，以避免過度影響人民之工作及生活，始符合修法本旨
    。原裁定以本件異議為有理由，撤銷原處分關於吊扣小型車
    駕駛執照駕駛執照12個月部分，並就該撤銷部分改諭「甲○
    ○關於前項撤銷部分不罰。」之處罰，經核並無違誤，抗告
    人之抗告並無理由，應予駁回
四、據上論結，應依道路交通案件處理辦法第26條，刑事訴訟法
    第412條，裁定如主文。
中    華    民    國    98    年    4     月    30    日
                  交通法庭審判長法  官  李  璋  鵬
                                法  官  胡  忠  文
                                法  官  蕭  錦  鍾
以上正本證明與原本無異。
不得再抗告。
                                書記官  吳  雅  菁
中    華    民    國    98    年    5     月    1     日


司法院資訊處製作；財團法人民間司法改革基金會備份。
